臺灣花蓮地方法院刑事判決　　　　　　　 94年度訴字第297號
公　訴　人　臺灣花蓮地方法院檢察署檢察官
被　　　告　明之道石業股份有限公司
代　表　人
兼　被　告　甲○○
上列被告等因違反勞工安全衛生法等案件，經檢察官提起公訴（
94年度偵字第2802號），由本院合議庭裁定改依簡式審判程序審
理，並判決如下：
    主  文
明之道石業股份有限公司違反雇主對防止有墜落、崩塌等之虞之
作業場所引起之危害，應有符合標準之必要安全設備之規定，致
發生死亡之職業災害，處罰金新臺幣參萬元；又違反事業單位工
作場所發生死亡災害時，雇主應於貳拾肆小時內報告檢查機構之
規定，處罰金新台幣貳萬元。應執行罰金新台幣肆萬元。
甲○○從事業務之人，因業務上過失致人於死，處有期徒刑陸月
，如易科罰金，以參佰元折算壹日，緩刑貳年；又違反事業單位
工作場所發生死亡災害時，雇主應於貳拾肆小時內報告檢查機構
之規定，處拘役貳拾日，如易科罰金，以參佰元折算壹日，緩刑
貳年。
    事  實
一、甲○○係設於花蓮縣吉安鄉○○路163號明之道石業股份有
    限公司（下簡稱「明之道公司」）負責人，為勞工安全衛生
    法所稱之雇主，且係從事業務之人，本應注意僱用勞工在明
    之道公司內工作，應有符合標準之必要安全衛生設備，以防
    止豎立在該處內石材輕易倒塌，進而對於勞工作業之造成危
    害，而依當時情形，又無不能注意之情事，竟疏未注意及之
    ，並未依規定對於堆置物料，為防止倒塌、崩塌或掉落，而
    採取以繩索捆綁或架設護網等必要措施，適於民國 (下同
    )94 年5月18日17時30分許，明之道公司所僱用之泰國籍勞
    工wongdu an　nukun在上址內豎立石板附近工作之時，因石
    板豎立不穩而倒塌，乃壓傷泰國籍勞工wongdu an　nukun胸
    部等處，嗣經甲○○發現後立即與其弟張國豐將該名勞工送
    醫急救，仍因胸腔內出血，傷重不治而死亡；又甲○○身為
    雇主，於上述事業單位工作場所內發生職業災害後，應依規
    定於24小時內，向該管勞工檢查機關即行政院勞工委員會北
    區勞工檢查所報告，然其卻未依規定於24小時內，將該職業
    災害報告該管之勞工檢查機關。
二、案經臺灣花蓮地方法院檢察署檢察官據報前往相驗後自動檢
    舉簽分偵查起訴。
    理  由
一、上開犯罪事實，業經被告甲○○於警詢時、偵查中及本院審
    理時坦承不諱，核與證人張國豐、林來發於警詢時及偵查中
    所指證之情節大致相符，並有證人馬雲鵬、張玉珍於警詢時
    指稱被害人受傷後送醫急救之情形，且被害人即泰國籍勞工
    wongduan nukun確係因上述職業災害傷重不治死亡一節，亦
    業經檢察官督同法醫師相驗屬實，並製有相驗屍體證明書、
    相驗筆錄、(覆)相驗筆錄及相驗屍體照片在卷可憑，此外，
    被告所經營明之道公司工廠內所有石板物料，僅係斜靠豎立
    ，而並未設置繩索捆綁、護網等安全措施，違反勞工安全衛
    生法及勞工安全衛生設施規則一事，亦有臺灣花蓮地方法院
    檢察署勘驗筆錄、現場照片及行政院勞工委員會北區勞工檢
    查所檢查報告書附卷可稽，是以本件事證明確，被告上述犯
    行堪予認定，應依法論科。
二、核被告甲○○違反勞工安全衛生法第5條第1項第5款雇主對
    防止有墜落、崩塌等之虞之作業場所引起之危害，應有符合
    標準之必要安全設備之規定，致發生死亡之職業災害，係犯
    勞工安全衛生法第31條第1項之罪及刑法第276條第2項業務
    過失致人於死罪；又違反事業單位工作場所發生死亡職業災
    害之時，雇主應於24小時內報告檢查機構之規定，係另犯勞
    工安全衛生法第32條第1項第2款之未依規定報告檢查機構罪
    。至被告明之道公司依勞工安全衛生法第31條第2項及同法
    第32條第2項規定，則應分別依同法第31條第1項及第32條第
    1 項第1款所定之罰金刑論處。再被告甲○○所犯勞工安全
    衛生法第31條第1項之罪與刑法第276條第2項之罪，係1行為
    觸犯數罪名之想像競合犯，應從1重之刑法第276條第2項業
    務過失致人於死罪處斷（最高法院87年6月16日87年度第6次
    刑事庭會議決議意旨參照）。另被告甲○○所犯上開刑法第
    276條第2項之罪，與勞工安全衛生法第32條第1項第2款罪之
    間，犯意各別，行為互異，應予分論併罰之。爰審酌被告甲
    ○○自始坦承犯行，犯後態度良好，及其過失程度、犯罪所
    造成之損害等一切情狀，分別量處被告明之道公司及甲○○
    如主文所示之刑，並就被告明之道公司部分定其應執行之刑
    ，以及就被告甲○○部分，諭知易科罰金之折算標準。此外
    ，被告甲○○除於84年間因違反稅捐稽徵法案件，經臺灣高
    等法院花蓮分院法院判處有期徒刑9月，緩刑4年之外，並於
    84年11月6日確定之外，於最近5年內未曾受有期徒刑以上刑
    之宣告，有臺灣高等法院被告前案紀錄表1份在卷足憑，且
    事發後已與被害人家屬達成和解，有和解書一份在卷可參，
    足認其犯後頗有悔意，經此偵審之教訓後，當知所警惕而無
    再犯之虞，本院因認其前開所受宣告之刑以暫不執行為當，
    併予宣告緩刑2年，以勵自新。
三、末按「除被告所犯為死刑、無期徒刑、最輕本刑為3年以上
    有期徒刑之罪或高等法院管轄第1審案件者外，於前條第1項
    程序進行中，被告先就被訴事實為有罪之陳述時，審判長得
    告知被告簡式審判程序之旨，並聽取當事人、代理人、辯護
    人及輔佐人之意見後，裁定進行簡式審判程序。」刑事訴訟
    法第273條之1定有明文。查本件被告甲○○、明之道公司所
    犯上開刑法第276條第2項，勞工安全衛生法第31條第1項、
    第32條第1項第2款、第31條第2項及第32條第2項之罪，其法
    定刑均非最輕本刑為3年以上有期徒刑之罪，且被告明之道
    公司代表人兼被告甲○○於本院94年9月12日準備程序進行
    中，復就被訴之事實為有罪之陳述，經告知被告簡式審判程
    序之旨，被告及公訴人對於本件改依簡式審判程序審理亦均
    表示同意，是本院即依前揭刑事訴訟法規定，裁定本件進行
    簡式審判程序，附此敘明。
據上論斷，應依刑事訴訟法第273條之1第1項、第299條第1項前
段，勞工安全衛生法第31條第1項、第2項、第32條第1項第1款、
第2項，刑法第11條前段、第276條第2項、第55條、第41第1項前
段、第51條第7款、第74條第2款，現行法規所定貨幣單位折算新
台幣條例第2條，罰金罰鍰提高標準條例第1條前段、第2條，判
決如主文。
本案經檢察官張立中到庭執行職務
中　　華　　民　　國　　94　　年　　9　　月　　26　　日
　　　　　　　　     　臺灣花蓮地方法院刑事第三庭
                                   法　官　楊仲農
上列正本證明與原本無異。
如對本判決不服，應於送達後10日內，向本院提出上訴狀（應抄
附繕本）告訴人或被害人如對於本判決不服者，應具備理由請求
檢察官上訴，其上訴期間之計算係以檢察官收受判決正本之日期
為準。
                                   書記官
中　　華　　民　　國　　94　　年　　9　　月　　26　　日
附錄本判決論罪之法律條文：
中華民國刑法第276條第2項：
(過失致死罪)
從事業務之人，因業務上之過失犯前項之罪者，處五年以下有期
徒刑或拘役，得併科三千元以下罰金。
